【裁判字號】    98,消債更,137
【裁判日期】    980429
【裁判案由】    更生事件
【裁判全文】
臺灣臺北地方法院民事裁定           98年度消債更字第137號
聲  請  人
即債務人    甲○○
代  理  人  胡峰賓律師
上列當事人聲請消費者債務清理事件，本院裁定如下：
    主  文
債務人甲○○自中華民國九十八年五月一日下午四時起開始更生
程序。
命司法事務官進行本件更生程序。
    理  由
一、按債務人不能清償債務，得依消費者債務清理條例所定更生
    程序清理其債務；債務人於消費者債務清理條例施行前，依
    中華民國銀行公會辦理消費金融案件無擔保債務協商機制，
    與金融機構成立債務協商後，因不可歸責於己之事由致履行
    顯有重大困難者，得聲請更生；又法院開始更生程序之裁定
    ，應載明其年、月、日、時，並即時發生效力；法院裁定開
    始更生或清算程序後，得命司法事務官進行更生或清算程序
    ，消費者債務清理條例第3條、第151條第5款、第6款、第45
    條第1項、第16條第1項分別定有明文。
二、本件債務人主張：其前向華南商業銀行股份有限公司、美商
    花旗銀行股份有限公司、渣打國際商業銀行股份有限公司、
    安泰商業銀行股份有限公司、友邦國際信用卡股份有限公司
    、新加坡商星展銀行股份有限公司（原寶華商業銀行股份有
    限公司）、慶豐商業銀行股份有限公司等多家金融機構申請
    信用卡、現金卡或信用貸款，致累積債務達新臺幣（下同）
    74萬8528元，有不能清償債務情事，曾以書面向最大金融機
    構安泰商業銀行請求共同協商債務清償方案，惟債務人任職
    於有限責任臺東原住民機關勞務勞動合作社，每月薪資實領
    約2萬元，自民國97年10月起至98年3月止，每月另領取政府
    補助金6000元，之後是否得繼續領取尚未確定，債務人育有
    兩子，全家4人承租臺北縣新店市○○街102號2樓房屋，每
    月租金1萬2000元，債務人與其配偶王存義雖約定由債務人
    負擔每月租金1萬2000元，其配偶王存義負擔全家4人之生活
    費及兩子教育費等，惟其配偶擔任計程車司機，收入不穩定
    ，每月實際收入僅5000至8000元不等，需債務人支應家庭日
    常生活開銷，致債務人無法負擔債權銀行所要求每月至少50
    00元以上之還款方案，因而協商不成立，又其無擔保或無優
    先權之債務總額未逾1200萬元，復未經法院裁定開始清算程
    式或宣告破產，爰向本院聲請更生等語。
三、經查，債務人主張之上開事實，業據提出財產及收入狀況說
    明書、債權人清冊、安泰商業銀行協商不成立通知書、財團
    法人金融聯合徵信中心當事人綜合信用報告、財政部臺灣省
    北區國稅局95、96年度綜合所得稅各類所得資料清單、財產
    歸屬資料清單、薪資卡、勞工保險卡、戶籍謄本、97年度各
    類所得扣繳暨免扣繳憑單、房屋租賃契約及存摺明細等件為
    證，並有安泰商業銀行98年4月16日陳報狀在卷可參，堪信
    屬實，則債務人每月薪資收入與政府補助金合計約為2萬600
    0元，扣除房屋租金1萬2000元後，僅餘1萬4000元，而債務
    人居住於臺北縣新店市，依行政院主計處公告之97年度臺北
    縣平均每人每月最低生活費用為1萬1401元，是債務人之收
    入扣除房屋租金後，僅足夠其個人每月最低生活費用，遑論
    支付兩子之扶養費，雖債務人自承全家4人之生活費及兩子
    之教育費約定由其配偶王存義負擔等語，惟其配偶係擔任計
    程車司機，因目前景氣不佳，每月收入扣除車輛租金每日90
    0元及無線電費等雜費每日100至200元不等後，實領約數千
    元不等，且名下無財產、無其他收入，依其配偶之經濟狀況
    以觀，維持自身日常生活所必需已有困難，確有不敷支應全
    家4人生活費及兩子教育費，而需仰賴債務人支應之可能，
    是以，債務人所稱其有不能清償債務之情事，尚屬可信。此
    外，本件復查無債務人有消費者債務清理條例第6條第3項、
    第8條或第46條各款所定駁回更生聲請之事由存在，則債務
    人聲請更生，應屬有據，並依上開規定命司法事務官進行本
    件更生程序，爰裁定如主文。
中    華    民    國    98    年    4     月    29    日
                  民事第二庭    法  官  鍾素鳳
上為正本係照原本作成。
本裁定不得抗告。
中    華    民    國    98    年    4     月    29    日
                                書記官  林玗倩


司法院資訊處製作；財團法人民間司法改革基金會備份。
